最　高　行　政　法　院　判　決
　　　　　　　　　　　　　　　　　　 96年度判字第00880號
上　訴　人　協嶸商事有限公司
代　表　人　甲○○
訴訟代理人　張名賢　律師
被 上訴 人　財政部基隆關稅局
代　表　人　丘　欣
上列當事人間因進口貨物核定完稅價格事件，上訴人對於中華民
國94年11月15日臺北高等行政法院93年度訴字第3635號判決，提
起上訴，本院判決如下：
　　主  文
上訴駁回。
上訴審訴訟費用由上訴人負擔。
　　理  由
一、本件上訴人於92年4月28日向被上訴人申報進口澳洲產製冷
    凍牛雜2項（報單號碼：第AW/92/1954/4001號），其中來貨
    FROZEN BEEF OMASUM AND HONEYCOMB TRIPEP(下稱第1項貨
    物)、FROZEN BEEF OMASUM LP(下稱第2項貨物)原申報價格
    均為CFR USD 0.4/LBR，經被上訴人依行為時關稅法（下稱
    關稅法）第14條第1項規定，按上訴人應申報之事項，先行
    徵稅驗放，事後再加審查。嗣經財政部關稅總局驗估處（下
    稱驗估處）查價結果，第1項貨物改按CFR USD 1.08/LBR，
    第2項貨物改按CIF USD 0.49/LBR核估，被上訴人乃據以增
    估補稅。上訴人不服，申請復查，未獲變更，提起訴願，亦
    遭駁回，遂提起行政訴訟。
二、上訴人起訴主張略謂：(一)上訴人於申請復查時，已依關稅法
    第25條規定檢附供應商之商業發票、匯出匯款交易憑單、保
    險單、進口報單及銷貨統一發票等相關文件，證實上訴人申
    報之價格為實際交易價格，惟被上訴人以「上訴人未能提供
    交易文件及付款單據等資料，以證實原申報價格即為實際交
    易價格」等理由逕予駁回，顯有違誤。(二)關於被上訴人依關
    稅法第25條排除依交易價格核定之部分：1.被上訴人所稱查
    得之價格，並未就具體貨物確實查價，其「查價結果」僅為
    同業間之傳聞，並無任何交易文件等客觀證據可查。2.關稅
    法第25條第5項規定之海關之「合理懷疑」，並未排除證據
    法則之適用，亦即「合理懷疑」係不確定律概念，係構成要
    件之一部，應依證據認定之。本件經上訴人提出交易文件證
    明後，被上訴人再懷疑之事實均未證明，自非合理之懷疑。
    3.被上訴人違反關稅法施行細則第13條規定之程序，未向納
    稅義務人說明懷疑之理由，僅以上訴人申報價格與他人相較
    偏低，為合理懷疑。4.從來數十年之交易習慣牛雜從無記載
    品質者，此有被上訴人所舉之報單為證，報單上關於品質之
    制式格式係供他種貨物申報之用，非供牛雜進口申報用。被
    上訴人要求上訴人申報牛雜品質，完全無法律依據，且為期
    待不可能，此違反行政程序法之誠信原則。(三)關於被上訴人
    依關稅法第28條職權核定之部分：1.被上訴人就類似貨物最
    高品質之價格及最低品質之價格，均未舉證（按被上訴人所
    舉報單均無品質記載）。被上訴人稱之「查得合理價格」證
    據，無非以「報單」、「查價」為據，惟查該二項證據均係
    受查詢對象，直接以口頭，或書面告知買進價格，係屬傳聞
    ，業如前述。2.被上訴人縱未提供交易文件供查證，惟至少
    應說明貨物之品質，蓋不同品質之貨物當然有不同之價格，
    惟查卷內文書資料，均無關於品質之記載，根本無從判斷受
    查詢人提供之價格是何等品質貨物之價格。(四)上訴人可提出
    於進口後，銷售與訴外人民勗有限公司及富爺興業有限公司
    之發票，證明申報價格並無偏低。(五)實務上有高報進口貨物
    價格以虛增成本，逃漏營利事業所得稅之案件，本件其他廠
    商亦有高報價格之嫌。為此，訴請將訴願決定、復查決定及
    原處分均撤銷。
    被上訴人則以：(一)上訴人稱牛隻係活體動物，冷凍牛雜價格
    會因品質而有不同云云，僅在敘述說明可能影響來貨價格之
    因素，並非系爭貨物之特有情況，本案進口報單原申報並無
    影響品質之任何記載，上訴人事後憑空聲稱系爭貨物屬低級
    品並非高級品，顯係狡辯，殊無足採。(二)本案經驗估處審查
    上訴人所檢附匯款單金額雖與進口申報價格相符，惟報單第
    1、2項貨物原申報單位價格均為CFR USD 0.4/LBR，與該處
    查得出口時或出口前後30日類似貨物申報價格第1項CFR USD
    1.08/LBR、第2項CIF USD 0.49/LBR相較分別偏低62%及18%
    ，自無法按關稅法第25條規定核估其完稅價格。是本案依同
    法第28條之規定，按類似貨物之交易價格核定原核估價格，
    尚屬合理允當等語，資為抗辯。
三、原審斟酌全辯論意旨及調查證據之結果，以：(一)按「為加速
    進口貨物通關，海關得按納稅義務人應申報之事項，先行徵
    稅驗放，事後再加審查；……如有應退應補稅款者，應於貨
    物放行之翌日起6個月內，通知納稅義務人，逾期視為業經
    核定。」為關稅法第14條第1項所明定。次按「從價課徵關
    稅之進口貨物，其完稅價格以該進口貨物之交易價格作為計
    算根據。」、「進口貨物之完稅價格，不合於第25條、第27
    條之規定核定者，海關得按該貨物出口時或出口前、後銷售
    至中華民國之類似貨物之交易價格核定之」、「第29條進口
    貨物之完稅價格，不合於第25條、第27條、第28條之規定核
    定者，海關得按國內銷售價格核定之。」亦分別為關稅法第
    25條第1項、第28條第1項前段及第29條所明定。又按「本法
    第27條第1項及第28條第1項所稱出口前後，指出口日前後30
    日內。」行為時同法施行細則第16條第1項亦有明定。(二)本
    案所需審究者為被上訴人以上訴人原申報價格非真正交易價
    格，而參據出口時或出口前後30日類似貨物申報價格予以增
    估補稅，是否合法？經查：1.上訴人雖主張略以本案業經上
    訴人提出進口報單、國外之商業發票、匯款國外之匯款單、
    銷售於國內之統一發票、存款證明等，足證上訴人據實申報
    系爭貨物價格，自得依實際交易價格計算完稅價格一節；經
    查：(1)本案上訴人證明其申報系爭貨物之價格為「實際交易
    價格」者厥為進口報單、國外之商業發票、匯款國外之匯款
    單、銷售於國內之統一發票、存款證明等，惟此係上訴人申
    報之資料，被上訴人自得依關稅法規定，對其申報之完稅價
    格加以調查核定是否可採，否則依上訴人主張被上訴人應採
    用其申報價格，則關稅法即無規定查價制度之必要，上訴人
    主張，自無可採。(2)次查，上訴人申報之價格，經驗估處參
    據類似貨物價格，偏低62%(第1項貨物)及18%(第2項貨物)，
    亦有被上訴人提出之符合關稅法第28條之類似貨物進口報單
    AW/92/2381/903、AW/BC/92/V100/6005、AW/BC/92/V169/06
    42等數十份其他廠商報單影本附卷可參；按關稅法第25條第
    5項規定「海關對納稅義務人提出之交易條件或其內容之真
    實性或正確性存疑，納稅義務人未提出說明或提出說明後，
    海關仍有合理懷疑者，視為無法按本條規定核估其完稅價格
    」，故本案上訴人僅提出匯款單等資料，惟就其申報價格何
    以與其他類似進口貨物申報價格之差異所為之說明，為被上
    訴人所不採，則被上訴人認定無法按關稅法第25條之規定核
    估，將系爭貨物改依關稅法第28條規定相同期間類似貨物交
    易價格核估，經核並無不合。2.上訴人雖另主張略以牛隻係
    屬活體動物，本身之價格即因牛隻大小、肥瘦、品種等有不
    同之價格，又牛蜂巢肚價格之高低，更需視其新鮮度、工廠
    處理過程乾淨程序、大小規格、切割有無正確、有無傷害、
    有無破損有關。這種產品並非能量產，故規格好壞、新鮮度
    、清潔度、購買日（非裝船日）之價格隨時變化；高級品用
    於高消費客人使用，不是高級品只能用於一般低消費客人云
    云。經查：(1)上訴人所稱雖屬實情，惟僅能說明可能影響來
    貨價格之因素，並無證明本件報單所申報系爭貨物之狀狀況
    。(2)又該報單均以C2未查驗貨物放行，而上訴人如認為其來
    貨品質與一般進口者有差異時，應在海關進口報單第(28)欄
    位申報其規格等，然查本案進口報單並未有關於品質之任何
    記載，查驗時亦未要求取樣或拍照留存，以供被上訴人核定
    單價之參考，則其於原審審理中提出優劣二種牛肚照片，並
    主張來貨屬低級品云云，要無足採，被上訴人按一般品質(
    上開被上訴人提出之其他廠商進口報單於均未申報品質)核
    估，自無不合。3.上訴人雖又主張被上訴人所稱要求上訴人
    於報單上記載品質，無法令依據且為期待不可能云云，惟查
    ：(1)被上訴人業已證明上訴人申報之價格，確有偏低之情形
    ，上訴人亦不否認，而抗辯稱，係因品質較低所致，則就其
    抗辯事由，依舉證責任分配原則，上訴人應就其主張之事實
    負舉證責任，上訴人不為即應負未能舉證之不利益結果(2)另
    查上訴人既能提出不同品質之照片主張，則又稱於報單上記
    載品質、留存貨樣或提出照片為期待不可能，所稱自無可採
    。4.上訴人雖又提出其進口後，銷售與民勗有限公司及富爺
    興業有限公司之發票主張其申報價格並無偏低云云，惟查，
    本件被上訴人係依關稅法第28條規定核定，而上訴人所主張
    之按國內銷售價格，則為關稅法第29條之核定，於本件無適
    用餘地。5.至上訴人另主張略以實務上有高報進口貨物價格
    以虛增成本，逃漏營利事業所得稅之案件，本件其他廠商亦
    有高報價格之嫌一節，姑不論上訴人提出之判決影本均為其
    他個案，進口貨物為IC及舊汽車零件，與本件上訴人進口之
    牛雜無涉，更不能作為本件上訴人未低報完稅價格之證據，
    且依經驗法則，其餘進口商申報之牛肚價格均在本件核定價
    格之上，僅上訴人申報之價格低於一般行情申報價格，則上
    訴人有低報價格之事實，自堪以認定等由，駁回上訴人原審
    之訴。
四、上訴意旨略謂：(一)對於「申報價格」縱使有懷疑，仍不能排
    除關稅法第25條規定之適用。原審稱上訴人僅提出匯款單等
    資料，惟就其申報價格何以與其他類似進口貨物申報價格之
    差異所為之說明，為被上訴人所不採云云，可見本件兩造及
    原審對於「交易文件」之真實性並無懷疑，而是對「申報價
    格」是否屬實有爭執。按海關對於「申報價格」之真實性或
    正確性懷疑，並不合於關稅法第25條第5項之規定，惟原判
    決仍認「經核並無不合」，原判決適用法律顯有錯誤。(二)申
    報價格之高低不得作為「合理懷疑」之理由。原判決對於被
    上訴人抗辯之「合理懷疑」，其具體內容並未記載於判決書
    ，又被上訴人懷疑之內容是否合理，為何申報價格偏低即無
    關稅法第25條之適用？亦未於判決理由項下記載其法律上意
    見，均有理由不備之違法。尤其，原審對於被上訴人主張之
    「查得價格」是否偏高？是否屬於傳聞？均未見審查說明。
    (三)原判決謂「被上訴人按一般品質(上開被上訴人提出之其
    他廠商進口報單於均未申報品質)核估，自無不合」云云。
    惟查，原判決並未將認定係「一般品質」之證據，及該等報
    單何以得認定為「一般品質」之理由，於理由詳為說明，自
    有判決未依證據之違法。(四)原判決既認為被上訴人係按一般
    品質核估完稅價格，卻又記載「上開被上訴人提出之其他廠
    商進口報單於均未申報品質」，理由顯有矛盾之違法。且對
    於兩造所提相同證據資料卻存有不同評價：一方面認上訴人
    未能舉證品質，另一方面卻認被上訴人所提同樣未記載品質
    之報單等證據，得以證明「查得價格」及「一般品質」，存
    有證據理由矛盾之違法。(五)上訴人業於原審主張被上訴人違
    反關稅法施行細則第13條規定之程序乙節，詎原審對此未於
    理由說明何以不採之心證，屬理由不備。(六)關稅法等有關法
    規，並未排除國內銷貨統一發票作為證明實際進貨價格之證
    據。因此國內銷貨統一發票記載之價格如與其他證明(如商
    業發票、賣匯水單等)價格相當，自足以證明其其他證明文
    件為真實，當無不得作為證據之理。上訴人於原審係主張「
    被上訴人排除關稅法第25條規定不合法」，並非主張「被上
    訴人排除關稅法第25條規定合法，而依職權核定之價格為不
    當」，原判決自應就上訴人提出之證據，是否足以證明「被
    上訴人排除關稅法第25條規定不合法」作為判斷。惟原判決
    卻以本件被上訴人係依關稅法第28條規定核定，而上訴人所
    主張之按國內銷貨價格，則為關稅法第29條之核定，於本件
    無適用餘地等語，自始排除系爭國內銷貨統一發票作為證明
    「被上訴人排除關稅法第25條規定不合法」之證據，以關稅
    法第29條適用順序在同法第28條之後為由，無異係以之作為
    關稅法第25條之適用限制，適用法律即有不當之違法。蓋關
    稅法第29條並非適用關稅法第25條之限制。(七)原判決理由稱
    「且依經驗法則，其餘進口商申報之牛肚價格均在本件核定
    價格之上，僅上訴人申報之價格低於一般行情申報價格，則
    上訴人有低報價格之事實，自堪以認定」云云，由上開判決
    記載之反面推論，即「如上訴人申報之價格在行情價格之上
    ，則上訴人就未低報價格」似為原判決根據之經驗法則。惟
    市場交易價格並非高者即為真實，低者即為虛偽，而係容許
    不同交易條件存在所造成之交易價格差異，此觀關稅法第27
    條第1項及第28條第1項規定內容即明；關稅法第25條第3項
    各款均為影響交易價格因素，亦同此裡。又如關稅法第26條
    第1項各款、第29條第3項各款，及第30條第2項各款之因素
    亦同，其是否內含在交易價格內，純粹從申報買進之價格觀
    察，無從得知。是以，原判決上揭認定即為武斷，違反經驗
    法則等語。請求將原判決廢棄改判。
五、本院查：(一)按「海關對納稅義務人提出之交易文件或其內
    容之真實性或正確性存疑，納稅義務人未提出說明或提出說
    明後，海關仍有合理懷疑者，視為無法按本條規定核估其完
    稅價格。」為關稅法第25條第5項所明定。本件經驗估處參
    據類似貨物及洽詢專業商詢得之合理價格，報單第1項、第2
    項原申報價格與相同期間類似貨物其他進口商申報之價格相
    較，分別偏低62%、18%，無法按關稅法第25條第1項、第2項
    之規定核估其完稅價格，故原處分及訴願決定依關稅法第同
    條第5項規定，認上訴人提出之交易文件或其內容之真實性
    或正確性有合理之懷疑，已提出相當之證明，並於復查決定
    書及訴願決定書中載明其認定之依據，於法並無不合，故復
    查決定或訴願決定尚無上訴意旨所稱「被上訴人排除關稅法
    第25條規定不合法」之情事。(二)次查本案報單號碼第AW/9
    2/1954/4001號2項澳洲產製冷凍牛雜，被上訴人係按關稅法
    第28條規定，分別依據卷附類似貨物報單號碼第AW/BC/92/2
    381/0903號及報單號碼第AA/BC/92/V169/0642號申報之價格
    CFR USD1.08/LBR、CIF USD0.49/LBR核估，所依據查得之合
    理價格是國內另外幾家進口商申報之價格，而非憑空捏造之
    價格，有上開進口報單影本附於原處分卷可參，自無上訴人
    所指違反關稅法施行細則第13條規定之程序可言。則原審認
    上訴人僅提出匯款單等資料，惟就其申報價格何以與其他類
    似進口貨物申報價格有顯著差價所為之說明為被上訴人所不
    採，被上訴人因無法依關稅法第25條之規定核估，而改依同
    法第28條規定以相同期間類似貨物交易價格核估，並無不合
    ，業已在判決理由欄敘明所憑之證據及得心證之事由甚詳，
    核與證據法則、經驗法則及論理法則均無違；亦難謂有判決
    不備理由之違法。縱原審有未於判決中加以論斷者，惟尚不
    影響於判決之結果，與所謂判決不備理由之違法情形不相當
    。（三）另查上訴人所提出進口報單、國外之商業發票、匯
    款國外之匯款單、銷售於國內之統一發票、存款證明等，固
    非不得作為其申報系爭貨物價格係依實際交易價格計算完稅
    價格事實之證明。惟上訴人申報之交易價格，與同期同類物
    品自同地區進口之價格差距甚大，顯屬可疑，依上引關稅法
    第25條第5項規定，被上訴人無法按交易價格核定其完稅價
    格，已如前述。本案既無從依交易價格核定完稅價格，則上
    訴人所提出之前述交易價格之文件，依法已無從作為認定完
    稅價格之證據。上訴意旨猶以：關稅法對於完稅價格核定，
    係規定以「交易價格」核定為原則，於不能依「交易價格」
    核定時，始授權行政機關依職權核定。而關稅法第25條第5
    項乃係不能依交易價格核定之法定事由，其中「合理懷疑」
    乃一不確定之法律概念，其並未排除證據法則之適用，故行
    政機關「合理懷疑」之事實，仍應以證據證明之。又上訴人
    既已提出交易文件證明與申報價格相符，足證原申報價格為
    真正交易價格，然復查決定、訴願決定書卻對於如何不足以
    證明之理由全無記載，亦未記載其懷疑上訴人申報價格不實
    之理由及證據，顯有處分不載理由之違法。至於申報價格為
    何偏低即無關稅法第25條之適用？又合理懷疑之事實何在？
    其懷疑是否合理？原判決並未說明，顯有理由不備之違法等
    語，加以爭執，依上開說明，核無足取。(四)末查進口報單
    未特別記載進口物品之品質，係因進口物品為該物通常之品
    質，是以無庸特別記載，如進口物品與通常進口物品在品質
    上差異甚大，進口人自得特別加以記載，從而原判決以：被
    上訴人業已證明上訴人申報之價格，確有偏低之情形，上訴
    人亦不否認，而抗辯稱，係因品質較低所致，則就其抗辯事
    由，依舉證責任分配原則，上訴人應就其主張之事實負舉證
    責任，上訴人不為即應負未能舉證之不利益結果；另上訴人
    既能提出不同品質之照片主張，則又稱於報單上記載品質、
    留存貨樣或提出照片為期待不可能，所稱自無可採，核尚無
    理由矛盾之違背法令。上訴意旨復以：兩造提出之報單均無
    品質之記載，原判決對於上訴人提出之報單，謂無品質之記
    載，並評價上訴人之所稱係虛偽，然對於被上訴人提出之「
    無品質記載之報單」，卻為不同之評價，原判決顯有證據理
    由矛盾之當然違背法令等語，依前開說明，尚屬誤解而不足
    採。(五)綜上，原審斟酌全辯論意旨及調查證據之結果，將
    原決定及原處分均予維持，駁回上訴人之訴，尚無判決不適
    用法規或適用不當之違法；至於上訴人其餘訴稱各節，乃上
    訴人以其對法律上見解之歧異，就原審取捨證據、認定事實
    之職權行使，指摘其為不當，均無可採。上訴論旨，徒執前
    詞，任意指摘原判決違誤，求予廢棄，難認有理由，應予駁
    回。
六、據上論結，本件上訴為無理由，爰依行政訴訟法第255條第1
    項、第98條第3項前段，判決如主文。
中　　華　　民　　國　　96　　年　　5　　 月　　18　　日
                  第五庭審判長法  官　林　茂　權
                              法  官  鄭　小  康
                              法  官  鄭　忠　仁
                              法  官　黃　本　仁
                              法  官　吳　東　都
以  上  正  本  證  明  與  原  本  無  異
中　　華　　民　　國　　96　　年　　5　　 月　　21　　日
　　　　　　　　　　　　　　　書記官　王　福　瀛
